【裁判字號】    95,毒抗,247
【裁判日期】    950530
【裁判案由】    毒品危害防制條例
【裁判全文】
臺灣高等法院刑事裁定                 95年度毒抗字第247號
抗  告  人
即  被  告  甲○○
上列抗告人因違反毒品危害防制條例案件，不服台灣板橋地方法
院中華民國九十五年四月十九日裁定（九十五年度毒聲字第七三
九號），提起抗告，本院裁定如下：
    主  文
原裁定撤銷，發回台灣板橋地方法院。
    理  由
一、檢察官聲請意旨略以：抗告人即被告甲○○基於施用毒品之
    犯意，於民國九十四年十二月二十一日為警採尿前九十六小
    時內之某時，在不詳處所，施用第二級毒品安非他命一次，
    為警於九十四年十二月二十一日十五時二十分許，在臺北縣
    板橋市○○路○段十八號六樓之一查獲。被告雖否認上揭犯
    行，惟被告之尿液經檢驗呈毒品安非他命類陽性反應，有臺
    灣檢驗科技股份有限公司出具之濫用藥物尿液檢驗報告附卷
    可稽，爰依毒品危害防制條例第二十條第一項及觀察勒戒處
    分執行條例第三條第一項規定，聲請裁定將被告送勒戒處所
    觀察、勒戒等語。
二、原審裁定意旨略以：被告雖矢口否認有何施用第二級毒品安
    非他命之犯行，惟其於九十四年十二月二十一日十五時二十
    分許，在臺北市政府警察局大安分局新生南路派出所刑事組
    警詢時經警採得之尿液檢體，經檢送臺灣檢驗科技股份有限
    公司以酵素免疫分析法（ＥＩＡ）初驗及以氣相層析質譜儀
    法（ＧＣ／ＭＳ）複驗檢驗結果，發現確有安非他命類陽性
    反應，有該公司九十四年十二月二十九日濫用藥物尿液檢驗
    報告一件存卷可稽。按甲基安非他命經口服投與後約百分之
    七十於二十四小時內自尿中排出，約百分之九十於九十六小
    時內自尿中排出，由於甲基安非他命成分之檢出與其投與方
    式、投與量、個人體質、採尿時間與檢測儀器之精密度等諸
    多因素有關，因此僅憑尿液中呈安非他命陽性反應，並無法
    確實推算吸食時間距採集時間之長短，惟依上述資料推斷，
    最長可能不會超過四日，亦經行政院衛生署藥物食品檢驗局
    八十一年二月八日（八一）藥檢一字第００一一五六號函示
    明確。被告上開所採尿液送驗結果有安非他命類之陽性反應
    ，復該結果係採用氣相層析質譜儀法進行確認，已足排除被
    告因服用藥物導致呈毒品偽陽性反應之可能，顯見被告在經
    警採尿前九十六小時內某時點，確有施用第二級毒品安非他
    命之事實，被告所辯，顯係事後卸責之詞。被告施用第二級
    毒品安非他命之犯行，洵堪認定等語。
三、本件抗告意旨略以：(一)被告曾受大學教育，且育有二名子女
    ，家庭和樂，且是兒子國小的家長委員會常務委員及扶輪社
    社員，雖於九十三年經商遭人倒帳而結束營業，生活縱然困
    頓，亦嚴守本分生活，深知一切以妻小為重，決無施用毒品
    的情事。(二)被告的家庭於九十四年十一月初起了莫大變化，
    茲因妻子乙○○的胞弟賴建勝及岳母央求被告將住處讓出一
    房供賴建勝的妻子徐雅芳及剛出生的嬰兒「做月子」，由於
    岳母長期吃齋唸佛無法勝任此事，被告與妻子深知其弟及弟
    媳均有煙毒前科，然礙於岳母情面，只能答應。往後的日子
    ，妻弟及弟媳不只呼朋引伴在日夜不分的情形下，於斗大的
    客廳及浴室使用毒品，為此被告亦曾多次與警員江志士研議
    如何將這般毒蟲緝捕，或許近朱者赤，或空間狹小將二手煙
    吸入體內，造成被告驗尿有毒品反應。裁定書以資料推斷被
    告確有施用第二級毒品安非他命之事實，被告無法接受，懇
    請明察等語。
四、經查：依卷內資料，並無警詢、偵查筆錄，則被告究係如何
    被查獲，送鑑定之尿液係如何採取、是否為被告所排放之尿
    液？再被告稱曾與警員江志士研議如何緝捕其妻弟、媳賴建
    勝、徐雅芳等施用毒品犯行，此是否真實，似涉及被告有無
    施用毒品之動機；又被告住處之設置、隔間如何，關係被告
    有無吸入含毒品之二手煙之可能性；另送鑑之尿液果係被告
    所排放，則依該尿液檢驗報告所檢驗出安非他命、甲基安非
    他命之濃度，有無可能屬吸入二手煙霧所導致？均有查明之
    必要。本件既有上揭疑點未明，是被告之所辯，為有理由。
    是原審裁定，自無可維持，應由本院撤銷並發回原審法院。
據上論結，應依刑事訴訟法第四百十三條，裁定如主文。
中    華    民    國    95    年    5   月      30    日
                  刑事第十九庭  審判長法  官  宋  祺
                                      法  官  蔡明宏
                                      法  官  陳憲裕
以上正本證明與原本無異。
不得再抗告。
                                      書記官  劉育妃
中    華    民    國  95    年      6    月     1      日


司法院資訊處製作；財團法人民間司法改革基金會備份。
